【裁判字號】    99,重訴,28
【裁判日期】    991230
【裁判案由】    違反槍砲彈藥刀械管制條例
【裁判全文】
臺灣高雄地方法院刑事判決              99年度重訴字第28號
公  訴  人  臺灣高雄地方法院檢察署檢察官
被      告  洪偉智
選任辯護人  李淑妃律師
被      告  林建亨
指定辯護人  林志輝律師
被      告  陳建宇
指定辯護人  歐陽珮律師
上列被告因違反槍砲彈藥刀械管制條例案件，經檢察官提起公訴
（98年度偵字第23612 號、99年度偵字第8532號），本院判決如
下：
    主  文
林建亨犯非法持有爆裂物罪，處有期徒刑年，併科罰金新臺幣
萬元，罰金如易服勞役，以新臺幣壹仟元折算壹日。
陳建宇犯非法持有爆裂物罪，處有期徒刑貳年捌月，併科罰金新
臺幣貳萬元，罰金如易服勞役，以新臺幣壹仟元折算壹日。扣案
之爆裂物壹枚沒收。
洪偉智無罪。
    事  實
一、林建亨（綽號阿肥）、陳建宇等人均明知爆裂物為管制物品
    ，未經中央主管機關許可，依法不得無故持有，詎林建亨於
    民國98年8 月5 日前之不詳時地，從不詳來源取得爆裂物1
    枚（該爆裂物係將高空爆竹拆除後，取出內裝之煙火球火藥
    ，以黃色牛皮紙、透明膠帶、紙質膠帶包裝，外接4.2 公分
    發爆引信製造而成，下稱系爭爆裂物）而持有之。迄於98年
    8 月5 日，林建亨受朋友蘇柏倫之託向林崇源催討債務，乃
    電請陳建宇等10餘人前往高雄市○○區○○路及自強路口之
    大樓騎樓下助勢。林建亨並於同日晚上7 時50分許，在上開
    路口附近巷子內將系爭爆裂物與打火機2 個一同裝在1 個黑
    色側背包內交給陳建宇，而陳建宇明知此行目的，且知背包
    內有爆裂物及打火機，仍然持之並前往高雄市前金區○○○
    路254 號附近與林建亨共同參與談判。嗣於同日晚上8 時20
    分許，高雄市政府警察局新興分局前金分駐所員警陳文振、
    李士杰等人，因執行防止飆車勤務途經該路口，見林建亨等
    10餘名男子集結，形跡可疑，遂停車趨前盤查，甫欲下車，
    即目睹陳建宇背著該黑色側背包神色慌張地往附近大樓出入
    口奔跑而去，旋從後追趕，方追趕至該大樓出入口，便見陳
    建宇步出該大樓，然身上已無黑色側背包，警方隨即將陳建
    宇制伏，並在大樓樓梯間尋獲該黑色側背包，因而查獲系爭
    爆裂物、打火機2 個等物，始悉上情。
二、案經高雄市政府警察局新興分局報告臺灣高雄地方法院檢察
    署檢察官暨該署檢察官自動檢舉偵查起訴。
    理  由
壹、證據能力：
一、按被告以外之人於審判外之言詞或書面陳述，除法律有規定
    者外，不得作為證據，刑事訴訟法第159 條第1項 規定甚明
    。次按被告以外之人於偵查中向檢察官所為之陳述，除顯有
    不可信之情況者外，得為證據，刑事訴訟法第159 條之1 第
    2 項亦有明文。而所謂「顯有不可信性」係指陳述是否出於
    供述者之真意、有無違法取供情事之信用性而言，故應就偵
    查筆錄製作之原因、過程及其功能等項加以綜合觀察，據以
    判斷該傳聞證據是否「非顯不可信」，倘可據以認定其任意
    性暨信用性俱無疑慮者，即可例外賦予「證據能力」，俾其
    成為法院審判時之適格證據資料而言。再按刑事訴訟法第16
    6 條以下規定之交互詰問，屬人證調查證據程序之一環，與
    證據能力係指符合法律規定之證據適格，亦即得成為證明犯
    罪事實存否之證據適格，其性質及在證據法則之層次並非相
    同，而被告、辯護人詰問權之行使與否，係有權處分，如欲
    行使，則證人於審判中，應依法定程序到庭具結陳述，並接
    受被告或辯護人等之詰問，其陳述始得作為認定被告犯罪事
    判斷之依據（參照司法院釋字第582 號解釋），否則如未進
    行交互詰問之調查證據程序，讓被告或辯護人行使詰問權，
    則該有證據能力之證人陳述，即不得作為判斷之依據，惟其
    原有之證據能力並不因而喪失（最高法院97年度臺上字第60
    3 號判決可資參酌）。再按憲法第16條保障人民之訴訟權，
    就刑事被告而言，包含其在訴訟上應享有充分之防禦權。刑
    事被告詰問證人之權利，即屬該等權利之一，且屬憲法第8
    條第1 項規定「非由法院依法定程序不得審問處罰」之正當
    法律程序所保障之權利。為確保被告對證人之詰問權，證人
    於審判中，應依法定程序，到場具結陳述，並接受被告之詰
    問，其陳述始得作為認定被告犯罪事實之判斷依據。刑事審
    判上之共同被告，係為訴訟經濟等原因，由檢察官或自訴人
    合併或追加起訴，或由法院合併審判所形成，其間各別被告
    及犯罪事實仍獨立存在。故共同被告對其他共同被告之案件
    而言，為被告以外之第三人，本質上屬於證人，自不能因案
    件合併關係而影響其他共同被告原享有之上開憲法上權利，
    司法院大法官會議固著有釋字第582 號解釋。然按刑事訴訟
    法第158 條之3 規定：「證人、鑑定人依法應具結而未具結
    者，其證言或鑑定意見，不得作為證據。」所謂「依法應具
    結而未具結者」，係指檢察官或法官依刑事訴訟法第175 條
    之規定，以證人身分傳喚被告以外之人（證人、告發人、告
    訴人、被害人、共犯或共同被告）到庭作證，或雖非以證人
    身分傳喚到庭，而於訊問調查過程中，轉換為證人身分為調
    查時，此時其等供述之身分為證人，則檢察官、法官自應依
    同法第186 條有關具結之規定，命證人供前或供後具結，其
    陳述始符合第158 條之3 之規定，而有證據能力。若檢察官
    或法官非以證人身分傳喚，而以告發人、告訴人、被害人或
    共犯、共同被告身分傳喚到庭為訊問時，其身分既非證人，
    即與「依法應具結」之要件不合，縱未命其具結，純屬檢察
    官或法官調查證據職權之適法行使，當無違法可言。而前揭
    不論係本案或他案在檢察官面前作成未經具結之陳述筆錄，
    係屬被告以外之人於偵查中向檢察官所為之陳述，本質上屬
    於傳聞證據，基於保障被告在憲法上之基本訴訟權，除該被
    告以外之人死亡、身心障礙致記憶喪失或無法陳述、滯留國
    外或所在不明而無法傳喚或傳喚不到、或到庭後拒絕陳述等
    情形外，如已經法院傳喚到庭具結而為陳述，並經被告之反
    對詰問，前揭非以證人身分而在檢察官面前未經具結之陳述
    筆錄，除顯有不可信之情況者外，依刑事訴訟法第159 條之
    1 第2 項，仍非不得為證據，最高法院97年度臺上字第1373
    號著有判決意旨可資參照。經查，被告洪偉智、林建亨、陳
    建宇於偵查中以本件共同被告身分傳喚到庭，在檢察官面前
    作成之陳述，雖係屬被告3 人彼此以外之人於偵查中向檢察
    官所為之陳述，本質上屬於傳聞證據，然其等身分既非證人
    ，即與「依法應具結」之要件不合，縱未命其具結，純屬檢
    察官調查證據職權之適法行使，當無違法可言。又核被告3
    人製作筆錄過程，並無違法取供或證明力明顯過低之瑕疵，
    復有全程錄音錄影可資憑信，所為陳述蓋係出於供述者之真
    意，皆具信用性，且於本院審理時，已依人證調查程序，命
    其3 人立於證人之地位分別經公訴人、被告洪偉智、林建亨
    及辯護人當庭交互詰問，並使被告洪偉智、林建亨有與之對
    質及詰問之機會，對被告洪偉智、林建亨之對質詰問權並無
    妨害，復經本院於審判期日，依法定程序逐一提示並告以要
    旨，由被告洪偉智、林建亨依法辯論，而完足為合法調查之
    證據，自得採為判決之基礎。是被告洪偉智、林建亨、陳建
    宇於偵查中所為之陳述，依刑事訴訟法第159 條之1 第2項
    之規定，應認有證據能力。被告洪偉智、林建亨之辯護人爭
    執被告洪偉智、林建亨、陳建宇於偵訊時之供述不具證據能
    力云云，顯不足採。至於被告陳建宇於警詢時之陳述，屬被
    告以外之人於審判外之陳述，為傳聞證據，且核無同法第15
    9 條之1 至第159 條之4 等傳聞例外規定之適用，應認無證
    據能力。
二、其他不爭執之供述證據與非供述證據，均有證據能力：按被
    告以外之人於審判外之陳述，雖不符第159 條之1 至第159
    條之4 之規定，但經當事人於審判程序同意作為證據，法院
    審酌該言詞陳述或書面陳述作成時之情況，認為適當者，亦
    得為證據；當事人、代理人或辯護人於法院調查證據時，知
    有第159 條第1 項不得為證據之情形，而未於言詞辯論終結
    前聲明異議者，視為有前項之同意，刑事訴訟法第159 條之
    5 規定甚明。經查，本判決後開所引用之各該被告以外之人
    於審判外之陳述（包括書面陳述），雖屬傳聞證據，惟業經
    被告洪偉智、林建亨、陳建宇、辯護人及檢察官於審理期日
    時均表示無意見而不予爭執，且迄至言詞辯論終結前亦均未
    聲明異議，本院審酌上開證據資料製作時之情況，尚查無違
    法不當之瑕疵，亦認為以之作為證據應屬適當，故揆諸前開
    法律規定與說明，爰逕依刑事訴訟法第159 條之5 規定，認
    上揭證據資料均例外有證據能力。
貳、有罪部分
一、訊據被告陳建宇對於前揭時、地，因前述討債關係，被告林
    建亨有將扣案物品及打火機2 個，裝在1 個黑色側背包內交
    給其，嗣為警查獲等各節，於審理時均坦承不諱，核與證人
    蘇柏倫、陳文振、李士杰於偵訊時之證述相符，並有被告林
    建亨使用之0000000000號行動電話門號、被告陳建宇使用之
    0000000000號行動電話門號之通聯紀錄、自願搜索同意書、
    高雄市政府警察局新興分局前金分駐所搜索暨扣押筆錄、扣
    押物品目錄表、扣案物之照片4 張在卷可稽（見偵卷第6-10
    、19-20 、38-49 、59-66 頁），復有扣案物品足憑。是被
    告陳建宇上開自白核與事實相符，應堪採信。而訊據被告林
    建亨則辯稱：洪偉智沒有交系爭爆裂物給彼寄藏，彼也不知
    陳建宇如何取得該爆裂物云云。另被告林建亨、陳建宇之辯
    護人均辯稱：系爭爆裂物不具殺傷力，非屬槍砲彈藥刀械管
    制條例列管之爆裂物云云。經查：
 1、按所謂爆裂物，係指其物有爆發性，且有破壞力，可於瞬間
    將人及物殺傷或毀損者而言（最高法院22年上字第4131號判
    例意旨可資參照）；另依爆竹煙火管理條例之規定，所謂高
    空煙火者，係指煙火主體直徑在7.5 公分以上，其火藥作用
    時垂直方向射程在75公尺以上，且係需供節慶、娛樂及觀賞
    之用，該條例第2 條第1 項第1 款規定甚明。是就爆裂物與
    高空煙火之客觀性質觀之，2 者並非全然相斥之物品，亦即
    高空煙火仍可能存在爆裂物所具備之爆發性、破壞力，可於
    瞬間將人及物殺傷或毀損等特性，僅係於其使用目的、火藥
    作用範圍符合爆竹煙火管理條例之規定時，例外准許一般人
    合法持有同時具有爆裂物性質之高空煙火。故將原來之煙火
    球予以改造，加裝引線，即可以點火投擲方式使之爆裂，而
    具有殺傷力，則非爆竹煙火管理條例所規定之煙火球，不可
    合法持有。查一般市售煙火球原應置於煙火筒內，利用煙火
    筒之爆引點燃筒內發射藥後，再引燃煙火球，使煙火球能推
    向高空。若單獨將煙火球自煙火筒中取出，因缺乏爆引及發
    射藥，並無法直接點燃煙火球產生爆發（裂）與推向高空能
    力，而本件扣案之物，經送內政部警政署刑事警察局鑑驗結
    果，認經初步檢視外觀為煙火球。球體直徑6.9 公分、重14
    9.4 公克，並在點火頭處改加裝爆引（長4.2 公分），加以
    黃色牛皮紙、透明膠帶、紙質膠帶纏繞固定，使其改造成為
    可投擲式並能產生爆發（裂）之爆裂物，有該局98年12月4
    日刑偵五字第098017176 號鑑驗通知書附卷可佐（見偵卷第
    190 頁），並有扣案物照片為憑，而上開鑑驗結果為鑑定機
    關本於專業知識及經驗所得之結論，自可憑信。再者，高空
    煙火球原本設計供高空施放之用，因其在高空爆炸，危險性
    較低，而容許市售販賣，然其經擅加爆引，而可點火投擲，
    則已可於地面爆炸，是其引爆時之火藥作用範圍，已與高空
    煙火限於「垂直方向射程在75公尺以上」，有所不同，其殺
    傷力與破壞性自與原設計之高空煙火相異；且經上揭改作後
    ，系爭爆裂物亦顯非在供節慶、娛樂及觀賞之用（否則無需
    將原本之制式高空煙火球改作為具可投擲性之物品），故系
    爭爆裂物為具殺傷力及破壞性之爆裂物，應已無疑。此外，
    引信乃用以點火引爆爆裂物之爆引，此為具一般智識之人所
    知悉，系爭爆裂物既係高空煙火球加上引信製作而成，就此
    爆裂物得點火引爆而具殺傷力及破壞性，持有系爭爆裂物之
    人自難諉為不知。又本件被告陳建宇係持系爭爆裂物前往高
    雄市前金區○○○路254 號附近與林建亨共同參與談判，業
    據被告陳建宇、林建亨坦認無諱，顯見主觀上非僅係持系爭
    爆裂物供作高空煙火之意，反而是基於持有爆裂物之犯意而
    持有，並意圖持以滋事甚明。故被告林建亨、陳建宇之辯護
    人前揭所辯，尚非的論。
 2、被告林建亨受朋友蘇柏倫之託向林崇源催討債務，乃電請陳
    建宇等10餘人前往高雄市○○區○○路及自強路口之大樓騎
    樓下助勢等節，此為被告林建亨所不爭（見偵卷第176 頁，
    本院卷第203-204 頁），並經被告陳建宇坦承不諱已如前述
    。又被告陳建宇於審理時證稱：「系爭爆裂物還有1 個黑色
    的側背包是案發當天我被抓的前半個小時，林建亨在七賢路
    、自強路旁邊小巷子裡面，自己親自拿給我要我揹著的，而
    他離開去講事情，我有偷看裡面的東西，之後警察就來了。
    」等語綦詳（見本院卷第165-168 頁），而被告林建亨亦自
    承於出事前有看過系爭爆裂物，並知道當天陳建宇有攜帶該
    爆裂物到現場去（見本院卷第247-248 頁），審酌卷內並無
    證據證明被告陳建宇與被告林建亨有何仇怨，被告陳建宇應
    無故意設詞誣陷被告林建亨之動機，且自陷己受偽證罪追訴
    處罰之必要，應認被告陳建宇上開所述取得系爭爆裂之情節
    值得採信，被告林建亨有自不詳來源取得系爭爆裂物而持有
    後，於事實欄所載時地，以黑色側背包裝載系爭爆裂物及打
    火機2 個一併交給陳建宇等情，應可認定。
 3、至於起訴書原載系爭爆裂物係被告林建亨透過真實姓名、年
    籍均不詳，綽號「易仔」之人交給被告陳建宇云云（見起訴
    書第2 頁），然起訴書第4 頁卻又稱「易仔」該人顯係被告
    陳建宇杜撰之角色，並使其他人隨聲附和之，經公訴檢察官
    基於檢查一體原則，當庭更正起訴事實為系爭爆裂物乃被告
    林建亨交給被告陳建宇如本判決事實欄所載（見本院卷第10
    7 頁），且被告陳建宇於審理時亦證稱：「易仔」是其亂說
    的，被告洪偉智、林建亨是跟著其說的等語甚明（見本院卷
    第165 頁反面、第167 頁反面），又已詳述系爭爆裂物為被
    告林建亨所交付如前，故被告林建亨之辯護人所辯林建亨未
    曾將系爭爆裂物交給「易仔」云云（見本院卷第296 頁），
    顯非的論，不足作為對被告林建亨有利之認定。
 4、綜上所述，被告林建亨及被告陳建宇、林建亨2 人之辯護人
    前開所辯，均不足採信。本件事證既明，被告陳建宇、林建
    亨犯行均堪以認定，應依法論科。
二、核被告林建亨、陳建宇所為，均係犯槍砲彈藥刀械管制條例
    第7 條第4 項之非法持有爆裂物罪。檢察官雖認被告林建亨
    涉犯同條例第7 條第4 項之非法寄藏爆裂物罪，然此部分事
    實尚屬不能證明（詳後述），自有未合，惟2 者基本社會事
    實同一，爰變更起訴法條逕予審理。查被告2 人固有前揭非
    法持有爆裂物犯行，惟其等所持有之爆裂物均係由制式高空
    煙火球所改造，且未另行加入金屬、玻璃等尖銳物品，殺傷
    力自較為有限，與列在槍砲彈藥刀械管制條例同條項管制之
    火砲、肩射武器、機關槍、衝鋒槍、卡柄槍、自動步槍、普
    通步槍、馬槍、手槍或各類砲彈、炸彈等殺傷力強大之武器
    相較，被告2 人持有系爭爆裂物之犯罪危害輕微甚多，顯難
    比擬持有同條項其他管制物品之惡性，倘科以該項規定法定
    最輕本刑之5 年有期徒刑，猶屬過重，在客觀上足以引起一
    般之同情，顯有可堪憫恕之處，爰依刑法第59條規定均酌減
    其刑。茲審酌被告2 人無視於政府嚴格管制爆裂物之政策，
    竟無故持有系爭爆裂物，且意圖持該爆裂物前往高雄市前金
    區○○○路254 號附近滋事，所為對社會治安有顯著之潛在
    危險性甚明。又系爭爆裂物為被告林建亨先行持有，於98年
    8 月5 日始交給陳建宇，且嗣即遭警查獲，顯然被告陳建宇
    持有時間較短。再念及被告陳建宇犯後坦認犯行，態度並非
    不佳，且其2 人均未曾因犯罪經法院判罪處刑，素行尚可，
    有臺灣高等法院被告前案紀錄表為佐等一切情狀，就被告林
    建亨、陳建宇所犯之罪，分別量處如主文所示之刑，並就併
    科罰金部分，各別諭知易服勞役之折算標準，以示懲儆。扣
    案之系爭爆裂物，係槍砲彈藥刀械管制條例第4 條第1 項第
    2 款所定之彈藥，要屬違禁物，不問屬於犯人與否，應依刑
    法第38條第1 項第1 款規定，於最後持有之被告陳建宇主文
    項下併予宣告沒收。至扣案之打火機2 個，尚無沒收之必要
    ，爰不另為沒收之宣告。
貳、無罪部分
一、公訴意旨略以：洪偉智均明知具殺傷力之爆裂物為槍砲彈藥
    刀械管制條例所列管之爆裂物，依法不得無故製造，猶基於
    違反槍砲彈藥刀械管制條例之犯意，於97年2 月間，在高雄
    縣鳥松鄉鳥松國中附近租屋處，在市售煙火球之點火頭處改
    加裝長4. 2公分之爆引1 條，並以紙質膠帶纏繞固定，使之
    改造成為可投擲式並能產生爆發效能之爆裂物1 枚（即系爭
    爆裂物），製造完成後，於98年1 月26日起至同年2 月1 日
    止之農曆過年期間某日，在高雄市鹽埕區某旅社房間內，交
    付給知情之林建亨保管，林建亨明知而仍寄藏之。因認被告
    洪偉智涉有槍砲彈藥刀械管制條例第7 條第1 項之非法製造
    爆裂物罪嫌云云。
二、按犯罪事實應依證據認定之，無證據不得認定其犯罪事實；
    又不能證明被告犯罪者，應諭知無罪之判決，刑事訟訴法第
    154 條第2 項、第301 條第1 項分別定有明文。而被告或共
    犯之自白，不得作為有罪判決之唯一證據，仍應調查其他必
    要之證據，以察其是否與事實相符，亦為同法第156 條第2
    項所定明。再認定不利於被告之事實，須依積極證據，茍積
    極之證據本身存有瑕疵而不足為不利於被告事實之認定，即
    應為有利於被告之認定，更不必有何有利之證據，而此用以
    證明犯罪事實之證據，猶須於通常一般人均不至於有所懷疑
    ，堪予確信其已臻真實者，始得據以為有罪之認定，倘其證
    明尚未達到此一程度，而有合理性之懷疑存在，致使無從為
    有罪之確信時，即應為無罪之判決（最高法院82年度臺上字
    第163 號判決、同院76年臺上字第4986號、30年上字第816
    號等判例意旨）。
三、本件檢察官認被告洪偉智涉有槍砲彈藥刀械管制條例第7 條
    第1 項之非法製造爆裂物罪嫌，無非係以被告林建亨、陳建
    宇之供述及扣案之系爭爆裂物為其主要論據。訊據被告洪偉
    智辯稱：系爭爆裂物非伊所製造，也沒將該爆裂物交給林建
    亨保管。當初是想讓陳建宇脫身，伊才編說系爭爆裂物是伊
    所製云云。而其之辯護人同辯稱：系爭爆裂物不具殺傷力，
    非槍砲彈藥刀械管制條例所定之爆裂物云云。
四、經查：
 1、被告洪偉智雖於偵訊時曾坦承系爭爆裂物為其於前揭時、地
    所製造，並於其後交給林建亨保管云云，但其於審理時辯稱
    ：當初是為了讓陳建宇脫罪，其才一肩擔起，並有於因另案
    出庭偶遇陳建宇及嗣後陳建宇來會面時，告訴陳建宇應如何
    供述，故其及陳建宇於偵訊時所述其有製造系爭爆裂物並交
    給林建亨保管等情尚非實在等語，而經本院勘驗被告陳建宇
    於98年8 月6 日之第1 次偵訊錄影光碟內容，被告陳建宇確
    實提及有在偵查庭外遇到因另案遭提訊之洪偉智，並經檢察
    官確認無誤，有本院勘驗報告及臺灣高雄地方法院檢察署98
    年8 月6 日人犯提訊表為憑（見偵卷第26頁，本院卷第84頁
    ）。再經本院函調並勘驗被告洪偉智、陳建宇於98年9 月10
    日在臺灣高雄監獄之接見會面記錄，結果略以：「（以下陳
    建宇簡稱「陳」，洪偉智簡稱「洪」）洪：阿「阿肥」他們
    呢？陳：「阿肥」他們喔，我現在又沒有再跟他們連絡了阿
    。洪：阿你跟..他如果要調「阿肥」的話有沒有..？陳：嘿
    。洪：【約20秒左右】沒關係阿，你就..因為他那一天在問
    我，我跟他說我不知道名字，我也不知道他叫什麼。陳：嘿
    。洪：他如果也有調他出來也沒關係啦。陳：嘿。洪：你說
    ..叫他如果有什麼..叫他出去沒關係啦。陳：嘿。洪：【約
    34秒左右】你跟他說東西就是我拿..拿過去給你們的這樣就
    好了。陳：好。洪：阿你跟他說因為你們要拿去丟掉啦，不
    是要拿去械鬥，你聽的懂嗎？陳：嘿。洪：【約42秒左右】
    因為你如果變成要拿去械鬥的時候，我會變成卡到我提供東
    西給你們這樣啦，阿你就說你之前有來跟我會客後，我跟他
    說..跟你們說這樣裡面是什麼，你們要拿出去丟掉，所以就
    被警察查到。陳：好。洪：因為這一條和你現在沒關係了，
    他現在那個警檢跟我說..他有跟我重做筆錄了..做我的筆錄
    我說我做12顆了。陳：嘿。洪：嘿阿。我就說我做12顆了，
    【約1 分04秒左右】阿你就跟他說那個你又不知道你是..你
    和我ㄧ起去的啊。陳：嘿。洪：你知道嗎，你跟我ㄧ起去的
    ，阿拿..拿去「阿肥」那邊放的。陳：嘿嘿。洪：【約1 分
    17秒左右】這樣你就跟「阿肥」說這樣，你就說反正我們老
    大就擔起來了。陳：嗯。洪：你就說..因為那個你就知道那
    個我就不知道情形，我是看報紙才知道的。陳：你有看到報
    紙喔？洪：嘿，那個報紙有報阿。陳：嘿。洪：阿我..他那
    一天剛好開庭啦，阿回來你們剛好報紙有報啦。陳：嘿。洪
    ：【約6 分04秒左右】，鳳山總局的我跟你說你去..去的時
    候你跟他說要找「排骨仔」的，你去那你說要去重案組。陳
    ：嘿。洪：你跟他說要找「排骨仔」，那個人辦我的啦。陳
    ：嘿。洪：你說要找「排骨仔」，他如果說你誰，你說你小
    唐。阿他..他會叫你做筆錄什麼的有沒有，【約6 分22秒左
    右】那三顆炸彈我那時候在那邊以為是你爆的我結果說你，
    再來我跟你說你去有沒有..。陳：嘿。洪：去之後說我老大
    有跟檢仔說了，他那三顆炸彈是我老大的，我老大因為要脫
    罪，他要脫罪啦他才說是我的，阿他那個不會給你怎樣啦。
    陳：嗯。洪：你去跟他說你要找「排骨仔」，不然你就找我
    老婆啦，說看有沒有辦法找重案組那個嗎，阿叫他..。陳：
    跟你老婆說就對了。洪：嘿，你就叫他帶你去做筆錄，去鳳
    山分局那裡做筆錄啦就好了。陳：嘿。洪：嘿，你就跟他說
    我就是我老大他的少年仔，阿去他就會幫你弄了阿..用到好
    了啦。【→6 分56秒以下，洪偉智又再度跟陳建宇交代去跟
    他的朋友說可以來會客等內容，後來洪偉智又跟陳建宇說不
    然可以請「阿優」或是「牛奶仔」來看我，但陳建宇因上次
    被他們打之後就沒有再聯絡了，洪偉智就說不然找阿肥阿，
    對話如下：】洪：【約8 分39秒左右】…阿找「阿肥」就好
    了阿。陳：幹，找他要做什麼，我現在和他又沒有○○○。
    洪：有喔？陳：他就自從我這件事情後，他就沒有再打給我
    了，阿也沒有再跟我聯絡了。洪：阿你就跟他說..你跟他說
    這個炸彈我老大擔起來了。陳：嗯。洪：嘿阿，你跟他說我
    老大就擔起來了阿，阿不然這個…說快一點，你也知道那個
    跟我又沒關係阿。陳：嘿阿。洪：跟我又沒關係，我跟他說
    ..反正我10幾顆了，我也10幾顆我再給你用這樣阿。」，有
    勘驗報告及臺灣高雄監獄99年10月8 日函暨所附被告洪偉智
    接見明細表為徵（見本院卷第309-310 頁），足見被告洪偉
    智確有向陳建宇表示應作如何之供述，而觀被告洪偉智、陳
    建宇於偵訊時之供述，也確按照被告洪偉智之意，均供述系
    爭爆裂物為被告洪偉智所製造並交給林建亨保管。基上，實
    令本院產生被告洪偉智、陳建宇所述關於洪偉智有於前揭時
    地製造系爭爆裂物並於其後交給林建亨保管乙節，係出於杜
    撰之合理懷疑。
 2、被告林建亨雖於偵訊時稱：「（問：陳建宇、洪偉智說那顆
    爆裂物是交給你的？）是的」等語（見偵卷第176 頁），亦
    不能排除是被告陳建宇先與林建亨勾串後所為之供述，而此
    也核與被告林建亨於審理時稱：「開庭之後，陳建宇有來找
    我，問我開庭怎麼樣，並告訴我他開庭如何說，我就知道我
    之後開庭要怎樣說」、「陳建宇先開庭，回來才告訴我說要
    怎麼配合」乙情相符（見本院卷第248 、252 頁），且被告
    林建亨確係於被告洪偉智、陳建宇均經偵訊後，始經檢察官
    傳訊，此觀偵卷所附之偵訊筆錄甚明，益徵本院上揭懷疑確
    有依據。從而，排除被告洪偉智、林建亨、陳建宇上開不利
    於被告洪偉智之供述，已別無其他證據證明被告洪偉智有於
    前述時地製造系爭爆裂物，並於其後交給被告林建亨保管，
    應認檢察官之舉證尚有不足。
 3、至被告洪偉智之辯護人雖另舉本院97年度訴字第1504號、臺
    灣高等法院高雄分院98年上訴字第1760號、97年度上更（一
    ）字第191 號、最高法院97年度臺上字第4029號刑事判決（
    見本院卷第141-148 、265-269 頁），主張該案案情與本件
    雷同，故應與該案採同一見解認定系爭爆裂物非屬槍砲彈藥
    刀械管制條例列管之爆裂物，應諭知被告洪偉智無罪。惟按
    ，姑不論該案與本案案情是否相同，法院得本於其法律確信
    ，認定事實，適用法律。故縱認該等案件被告經判決無罪，
    其結果亦不能拘束本院適用法律之見解。遑論本院前已詳論
    系爭爆裂物為具殺傷力及破壞性之爆裂物，是被告洪偉智之
    辯護人所為上開辯解，同不足採。
五、綜上，檢察官認被告涉嫌前揭犯行所憑之證據，尚未達於通
    常一般之人均不致有所懷疑，而得確信其為真實之程度，依
    刑事訴訟制度「倘有懷疑，即從被告之利益為解釋」、「被
    告應被推定為無罪」之原則，即難據以為被告不利之認定。
    此外，復查無其他積極之證據，足資認定被告確有非法製造
    爆裂物之行為，自屬不能證明被告犯罪，依首開說明，應為
    被告無罪之諭知。
據上論斷，應依刑事訴訟法第299 條第1 項前段、第300 條、第
301 條第1 項，槍砲彈藥刀械管制條例第7 條第4 項，刑法第11
條、第59 條 、第42條第3 項、第38條第1 項第1 款，判決如主
文。
本案經檢察官陳俊宏到庭執行職務。
中    華    民    國    99    年    12    月    30    日
              刑事第十七庭  審判長法  官  陳培維
                                  法  官  陳君杰
                                  法  官  余銘軒
以上正本證明與原本無異。
如不服本判決應於收受送達後10日內向本院提出上訴書狀，並應
敘述具體理由；如未敘述上訴理由者，應於上訴期間屆滿後20日
內向本院補提理由書（均須按他造當事人之人數附繕本）「切勿
逕送上級法院」。
中    華    民    國   100    年    1     月    3     日
                                  書記官  吳書逸
附錄論罪科刑法條
槍砲彈藥刀械管制條例第7條
未經許可，製造、販賣或運輸火砲、肩射武器、機關槍、衝鋒槍
、卡柄槍、自動步槍、普通步槍、馬槍、手槍或各類砲彈、炸彈
、爆裂物者，處死刑、無期徒刑或 7 年以上有期徒刑；處徒刑
者，併科新臺幣 3 千萬元以下罰金。
未經許可，轉讓、出租或出借前項所列槍砲、彈藥者，處無期徒
刑或 5 年以上有期徒刑，併科新臺幣 1 千萬元以下罰金。
意圖供自己或他人犯罪之用，而犯前二項之罪者，處死刑或無期
徒刑；處徒刑者，併科新臺幣 5 千萬元以下罰金。
未經許可，持有、寄藏或意圖販賣而陳列第 1 項所列槍砲、彈
藥者，處 5 年以上有期徒刑，併科新臺幣 1 千萬元以下罰金。
意圖供自己或他人犯罪之用，以強盜、搶奪、竊盜或其他非法方
法，持有依法執行公務之人所持有之第 1 項所列槍砲、彈藥者
，得加重其刑至二分之一。
第 1 項至第 3 項之未遂犯罰之。

司法院資訊處製作；財團法人民間司法改革基金會備份。
